【裁判字號】    92,上訴,1327
【裁判日期】    920731
【裁判案由】    國幣懲治條例
【裁判全文】
臺灣高等法院刑事判決                          九十二年度上訴字第一三二七號
    上  訴  人  臺灣板橋地方法院檢察署檢察官
    被      告  乙○○
右上訴人因國幣懲治條例案件，不服臺灣板橋地方法院九十二年度訴緝字第七號，中
華民國九十二年四月二十三日第一審判決（起訴案號：臺灣板橋地方法院檢察署八十
九年度偵字第二一四九三號），提起上訴，本院判決如左：
    主  文
上訴駁回。
    理  由
一、公訴意旨略以：被告乙○○（所涉施用毒品、竊盜等罪嫌併由本院另案審理）意
    圖供行使之用，於民國（下同）八十九年十月某日，在臺北縣板橋市○○路○段
    一六一巷十四號之一，三樓住處，以彩色電腦印表機，偽造通用紙幣即新臺幣仟
    元幣券（字軌編號分別為：ＤＱ○八七六一四ＪＺ〈二紙〉、ＤＱ五八三一四○
    ＡＶ、ＤＱ四○三一五八ＡＶ、ＣＳ二三四七八五ＦＵ、ＢＲ三五四三八六ＦＸ
    〈各一紙〉）。嗣八十九年十一月十三日十六時三十分許，被告乙○○於臺北縣
    板橋市○○○路○段十一之三號前，駕駛甲○○失竊之ＤＵ－六八五五號自用小
    客車，懸掛失竊之ＦＪ－三六二八號車牌時為警查獲，並自其手提包內起出偽造
    之通用紙幣六紙及丙○○等五人失竊之國民
    犯妨害國幣懲治條例第三條第一項之偽造幣券罪嫌。
二、按犯罪事實應依證據認定之，無證據不得推定其犯罪事實；被告之自白，不得作
    為有罪判決之唯一證據，仍應調查其他必要之證據，以察其是否與事實相符；不
    能證明被告犯罪者，應諭知無罪之判決；刑事訴訟法第一百五十四條、第一百五
    十六條第二項、第三百零一條第一項分別定有明文。又犯罪事實之認定，應憑真
    實之證據，倘證據是否真實尚欠明確，自難以擬制推測之方法，為其判斷之基礎
    ；而認定犯罪事實之證據係指足以認定被告確有犯罪行為之積極證據而言，該項
    證據自須適合於被告犯罪事實之認定，始得採為斷罪資料（參照最高法院五十三
    年臺上字第六五六號、二十九年上字第三一○五號判例）。且刑事訴訟上證明之
    資料，無論其為直接或間接證據，均須達於通常一般之人均不致有所懷疑，而得
    確信其為真實之程度，始得據為有罪之認定，若其關於被告是否犯罪之證明未能
    達此程度，而有合理懷疑之存在，致使無從形成有罪之確信，根據「罪證有疑，
    利於被告」之證據法則，即不得遽為不利被告之認定（參照最高法院七十六年臺
    上字第四九八六號判例）。其以情況證據（即間接證據）斷罪時，尤須基於該證
    據在直接關係上所可證明之他項情況事實，本乎推理作用足以確證被告有罪，方
    為合法，不得徒憑主觀上之推想，將一般經驗上有利被告之其他合理情況逕予排
    除（參照最高法院三十二年上字第六七號判例）。
三、公訴人認被告乙○○涉犯前開罪嫌無非係以被告於偵查中坦承偽造扣案之通用紙
    幣，而該等偽鈔係自被告隨身攜帶之手提包所查獲，則被告如無供行使之用之意
    圖，豈有隨身攜帶之理，況上開紙幣經送臺灣銀行（起訴書誤繕為「中央銀行」
    ）板橋分行鑑驗，結果認係偽鈔無誤，亦有該行覆函（見偵卷第八一、八二頁）
    存卷足查等理由，為其論斷依據。
四、訊據被告乙○○固坦承於前揭時地為警查獲時，當場查扣偽造之通用千元紙幣計
    六紙一節，惟堅決否認有被訴偽造幣券之犯行，辯稱：扣案偽造之幣券係伊於八
    十九年間在樹林市鎮○街某處打電動玩具輸錢，某不詳之人向伊搭訕兜售，經伊
    以二千元之代價向其購買者，於偵查中所稱以印表機試印者並非本案查扣之幣券
    云云。
五、經查：
(一)雖被告乙○○於警訊及檢察官偵查中，供承：以家中之電腦及印表機「試印」出
    扣案偽造之幣券云云，惟其於原審審理中經提示扣案偽造之千元通用紙幣，被告
    即否認該等扣案物係其所偽造，辯稱：是在樹林市鎮○街，用二千元向某男子買
    的（見原審訴緝卷第三九頁反面，九十二年二月十九日訊問筆錄）。而觀乎扣案
    偽造之千元通用紙幣，其字軌編號分別為ＤＱ○八七六一四ＤＱ五八三一四
    ○ＡＶＤＱ四○三一五八ＡＶＣＳ二三四七八五ＦＵＢＲ三五四三八六Ｆ
    Ｘ，其中除字軌為ＤＱ○八七六一四者有二紙而有重覆外，餘者均僅各一紙，又
    此六紙偽造之紙於背面均有黏貼防偽線，亦經原審勘驗屬實而載明筆錄（見原審
    訴緝卷第二五頁，九十二年一月二十四日訊問筆錄），凡此核與被告於警訊、檢
    察官偵查中所稱係其拿一紙千元通用紙幣而以電腦、印表機「試印」六張之情節
    有間（見偵卷第一、二、五六、七七頁），是其所為該「自白」與事實已有不符
    。
(二)又被告因遭警查獲持有偽造之千元通用紙幣，則其就該一事實所涉罪嫌可為之辯
    解本有諸端，而其所辯係其於家中以電腦、印表機「試印」一節要屬可為辯解之
    一，苟所辯為真，則因無行使之意圖，確非刑事處罰之對象，據此，被告於偵查
    中為卸責之故乃為該等陳述，尚非難以想像。綜上所述，被告前開辯詞尚非全然
    無足採信。
六、從而，公訴人認被告乙○○涉犯前揭罪嫌，所為之舉證尚未達於通常一般之人均
    不致有所懷疑，而得確信其為真實之程度，即有合理之懷疑存在，自不得遽為不
    利被告之認定；此外，本院復查無積極證據足資證明被告確有被訴之前開犯行，
    既不能證明被告犯罪，揆前開說明，原審為被告無罪之諭知。經核原審判決認事
    用法均無違誤，檢察官上訴意旨雖以被告如非欲偽造實不必以紙鈔作試印，且字
    軌為ＤＱ○八七六一四者有二紙重覆，亦係試印造成，因認被告犯有妨害國幣懲
    治條例第三條第一項之偽造幣券罪嫌云云。惟查，被告於警訊、偵查中自白，如
    何不可採，業敘明如上所述，而被告苟如其所供：「我當時裝設電腦，買了描瞄
    器，我從口袋拿出一張紙鈔出來試印。」（見原審訴緝卷第二五頁），則同一張
    紙鈔印出來之字軌編號，理應均相同，何以竟有四張不同？是其辯稱：「我打電
    腦輸錢，有人問我不要貼補一下，我用二千元跟他換六千元。」等情（見原審訴
    緝卷第二六頁），要非不可採信，檢察官徒就原審業已依職權斟酌事項重為爭執
    ，核無理由，應予駁回。
七、至於被告乙○○於原審審理中供承：伊意圖供行使之用，於臺北縣樹林市鎮○街
    某處向某不詳之人以二千元之代價購買扣案偽造通用紙幣一節，苟屬實在而構成
    犯罪（刑法第一百九十六條第一項之意圖供行使之用而收集偽造之通用紙幣罪）
    ，然核與本案公訴人所起訴之犯罪事實之基本社會事實不同，當無從變更起訴法
    條而為審理，自應由檢察官另行偵辦，附此敘明。
據上論斷，應依刑事訴訟法第三百六十八條，判決如主文。
本案經檢察官沈世箴到庭執行職務。
中      華      民      國    九十二    年      七      月    三十一    日
                              台灣高等法院刑事第九庭
                                    審判長法  官  李  文  成
                                          法  官  周  盈  文
                                          法  官  官  有  明
右正本證明與原本無異。
被告不得上訴。
檢察官如不服本判決應於收受送達後十日內向本院提出上訴書狀，其未敘述上訴之理
由者並得於提起上訴後十日內向本院補提理由書（均須按他造當事人之人數附繕本）
。
                                          書記官  林  蓓  瑜
中      華      民      國    九十二    年      八      月      一      日
附錄本案參考法條：
妨害國幣懲治條例第三條第一項
意圖供行使之用，而偽造、變造幣券者，處無期徒刑或五年以上有期徒刑，得併科五
千元以下罰金。
刑法第一百九十六條
行使偽造、變造之通用貨幣、紙幣、銀行券，或意圖供行使之用而收集或交付於人者
，處三年以上十年以下有期徒刑，得併科五千元以下罰金。


司法院資訊處製作；財團法人民間司法改革基金會備份。
